臺灣彰化地方法院刑事判決
111年度易字第551號
公  訴  人  臺灣彰化地方檢察署檢察官
被      告  張佳涵


上列被告因妨害公務案件，經檢察官提起公訴（111年度偵字第7
424號），本院判決如下：
    主  文
張佳涵犯妨害公務執行罪，處有期徒刑肆月，如易科罰金，以新
臺幣壹仟元折算壹日。扣案之剪刀壹支，沒收。
    犯罪事實
一、張佳涵於民國111年5月11日10時40分，在彰化縣○○市○○路00
    號2樓C室前租屋處，見彰化縣警察局和美分局警員徐翊茗、
    魏辰如、徐鴻鈞持本院核發之搜索票到場執行搜索職務，明
    知其等為執行公務之警員，竟基於妨害公務之犯意，向其等
    稱「我會死給你們看」等語，再以手拿起放在桌上之剪刀1
    支，刀尖朝前，向身前揮動1下，隨即將剪刀刀尖指向自己
    胸前，同時稱：「你們已經來我這裡搞成這樣」等語，經警
    上前安撫，張佳涵再稱：「走開」等語，而以此脅迫方式，
    妨害警員徐翊茗、魏辰如、徐鴻鈞執行搜索職務。
二、案經彰化縣警察局和美分局報告臺灣彰化地方檢察署檢察官
    偵查起訴。
　　理  由
一、訊據被告張佳涵雖坦承於前揭警員到場時，有手持剪刀之事
    實，惟矢口否認有何對公務員依法執行職務時施脅迫之犯行
    ，辯稱：警察沒有搜索票，說我是陳百儀的女朋友，我住在
    那裏被警察找麻煩好幾次，我有恐慌症，毒品之事與我無關
    云云。
二、認定犯罪事實之證據及理由
  ㈠經本院勘驗上開警員執行搜索時所拍攝之蒐證光碟結果如下
    ：
　⒈畫面顯示時間0000-0-00 00：59：03，執行搜索人員先在門
    外敲門、稱「開門」，後來有一女子前來開門，開門之後向
    執行人員稱「搜索票拿來」，執行人員提示搜索票，該女子
    稱「其他人在外面，不要找我麻煩」，接著執行人員告知搜
    索票內容（包括案號、案由等各項內容，並唸出「受搜索人
    張佳涵」），該女子靠近閱覽在執行人員手上的紙張，於畫
    面時間10：01：42執行人員稱「現在開始執行搜索」，該女
    子稱「有什麼證據，為什麼可以有這張搜索票」，執行人員
    一再要該女子配合，該女子向執行人員解釋她已經要搬離該
    處，接著執行人員開始執行搜索。
  ⒉畫面顯示時間0000-0-00 00：31：54，畫面中坐在椅子上著
    黑色上衣之女子（下稱A）：「我感覺你們都串通好，要欺
    負我的」。背景警員之聲音：「我不可能欺負你」，A：「
    我房間門被拆成這樣，屋主還來找我麻煩，我也感到很無奈
    」，背景警員之聲音：「我們又不認識你幹嘛跟你那種」，
    A：「不要再假了，大哥」（如圖1至3）
  ⒊畫面顯示時間10：32：07，A：「我也是你們警察硬凹去地檢
    才關回來的，又被搞成這樣，我也沒差」，背景警員之聲音
    ：「你等一下配合我們嘛，阿你就不要」（如圖4至6）。畫
    面顯示時間10：32：15 A：「你甘真正要用你們警察身分給
    我凹嗎？」背景警員之聲音：「你不要這樣『嘻嘿叫（台語
    ）』，你不要激動，不要激動」（如圖7、8）。
  ⒋畫面顯示時間10：32：25，A：「你們不要想說你們警務人員
    這樣來就要欺負我吶」（如圖9、10），10：32：27：「我
    會死給你們看」，背景警員之聲音：「沒人欺負你」，A隨
    即用右手朝身旁之置物架上拿起剪刀，刀尖朝前，向身前揮
    動一下，A說：「我跟你們講喔」（如圖11至14），隨即將
    剪刀刀尖指向自己胸前（如圖15至17），A：「（握著剪刀
    的手伸向前指著前方，剪刀刀尖朝向自己）你們已經來我裡
    面搞成這樣了」，A隨即將剪刀刀尖指向自己胸前（如圖18
    至21），女警向前欲安撫制止A，A：「走開」（如圖22、23
    ），穿著藍色上衣之警員亦上前安撫制止，並奪下A手中之
    剪刀（奪下前，A原先持剪刀將刀尖指向自己胸前的動作未
    見改變，如圖24至28），隨後A遭警員壓制並上銬（如圖29
    至34）。
　　以上有本院勘驗筆錄、畫面翻拍照片在卷可稽(見本院卷第1
    98、199、205至237頁)，佐以被告對前揭勘驗結果表示無意
    見(見本院卷第199頁)，並自承：我有拿剪刀在手上，我有
    跟警察說不要再坳我(見本院卷第197頁)；(問：警方於111
    年5月11日9時55分，在彰化縣○○市○○街00號2C，持搜索票執
    行搜索時，你有無在場？)我在場，你們敲門我有開門，我
    知道你們是警察等語(見偵卷第23頁)，且有卷附職務報告(
    見偵卷第19頁)、本院111年度聲搜字第443號搜索票、彰化
    縣警察局和美分局搜索扣押筆錄、扣押物品目錄表、蒐證、
    扣案物照片(見偵卷第39、41、43至47、55至59頁)及扣案之
    剪刀1支可證，應可認定。
　㈡被告雖辯稱上情，然：警員執行搜索前，確實有出示本院所
    核發之受搜索人為被告之搜索票，已經本院勘驗如前，被告
    辯稱：警察沒有搜索票云云，實無可採。
　㈢綜上，被告上開犯行已可認定，本案事證明確，應依法論科
    。
三、論罪科刑及沒收
  ㈠按刑法第135條第1項之妨害公務執行罪，以對於公務員依法
    執行職務時施強暴脅迫為要件，而同法第135條第2項之職務
    強制罪，則以意圖使公務員執行一定之職務，或妨害其依法
    執行一定之職務，而施強暴脅迫為要件。再刑法第135條第1
    項妨害公務罪係指對於公務員依法執行職務時施強暴或脅迫
    ，而所謂執行職務時係指公務員開始實行其職務時至其行為
    終了時止（最高法院95年度台上字第5908號判決意旨參照）
    。又刑法第135條第1項對於公務員依法執行職務時施強暴脅
    迫之妨害執行職務罪，與同法條第2 項意圖使公務員執行一
    定之職務或妨害其依法執行一定之職務或使公務員辭職而施
    強暴脅迫之職務強制罪，二罪之不同在於前者即第1項之妨
    害執行職務罪係以公務員「現在」所執行之職務為對象，其
    強暴脅迫施之於公務員執行職務之際，後者即第2項之職務
    強制罪係以公務員「將來」之職務行為為目標，其強暴脅迫
    施之於公務員執行職務之前。本案被告於警員執行搜索職務
    時，對警員施以脅迫行為，是核被告所為，係犯刑法第135
    條第1項之對於執行職務公務員施以脅迫罪。起訴意旨認被
    告所為係犯同條第2項之意圖妨害公務員依法執行職務而施
    強暴脅迫罪嫌，尚有未洽，二者之基本社會犯罪事實同一，
    應由本院逕行變更起訴法條(本院已於審理時告知變更後罪
    名，無礙被告之防禦，併此指明)。
　㈡爰以行為人之責任為基礎，審酌被告前有毒品、竊盜、公共
    危險前科，有臺灣高等法院被告前案紀錄表可稽，素行非佳
    ，於警員執行搜索職務時，持剪刀對於警員施以脅迫，漠視
    公權力，所造成危害非微，並兼衡被告自陳係國小畢業學歷
    ，之前從事看護工，現無工作，有每月低收入戶補助新臺幣
    7,500元，已離婚，有1子1女分別係94、85年次，子女均與
    前夫同住，有恐慌症等語，為低收入戶，有卷附低收入戶、
    中低收入戶資料查詢(見本院卷第157頁)可稽等一切情狀，
    量處如主文所示之刑，並諭知易科罰金之折算標準。
  ㈢扣案之剪刀1支，係被告所有，已經被告供述在卷，且係供本
    案犯罪使用之工具，亦認定如前，應依刑法第38條第2項前
    段規定，宣告沒收。　　
據上論斷，應依刑事訴訟法第299條第1項前段、第300條，判決
如主文。
本案經檢察官朱健福提起公訴，檢察官鄭安宇、鄭積揚到庭執行
職務。
中　　華　　民　　國　　111 　年    11  　月　　28　　日
                  刑事第八庭  法  官  蘇品樺
以上正本證明與原本無異。
如不服本判決應於收受判決後20日內向本院提出上訴書狀，並應
敘述具體理由。其未敘述上訴理由者，應於上訴期間屆滿後20日
內向本院補提理由書(均須按他造當事人之人數附繕本)「切勿逕
送上級法院」。
中　　華　　民　　國　　111 　年　　11 　 月　　28　　日
                              書記官  王惠嬌
附錄本案論罪科刑法條全文：
中華民國刑法第135條
對於公務員依法執行職務時，施強暴脅迫者，處三年以下有期徒
刑、拘役或三十萬元以下罰金。
意圖使公務員執行一定之職務或妨害其依法執行一定之職務或使
公務員辭職，而施強暴脅迫者，亦同。
犯前二項之罪而有下列情形之一者，處六月以上五年以下有期徒
刑：
一、以駕駛動力交通工具犯之。
二、意圖供行使之用而攜帶兇器或其他危險物品犯之。
犯前三項之罪，因而致公務員於死者，處無期徒刑或七年以上有
期徒刑；致重傷者，處三年以上十年以下有期徒刑。